【裁判字號】    94,訴,3762
【裁判日期】    950109
【裁判案由】    侵權行為損害賠償
【裁判全文】
臺灣臺北地方法院民事判決              94年度訴字第3762號
原      告  丁○○○
            戊○○
            乙○○
            丙○○
            甲○○
前列五人共同
訴訟代理人  林志強律師
            陳宏杰律師
被      告  百福禮儀用品有限公司
法定代理人  庚○○
被      告  己○○
前列二人共同
訴訟代理人  楊沛生律師
複代理人    辛○○
上列當事人間侵權行為損害賠償事件，本院於民國九十四年十二
月二十六日言詞辯論終結，判決如下：
    主  文
被告應連帶給付原告丁○○○新台幣貳拾貳萬元，及被告百福禮
儀用品有限公司部分自民國九十四年六月二十一日起，被告己○○自民國九十四年七月三日起，均至清償日止，按年息百分之五
計算之利息。
被告應連帶給付原告戊○○新台幣參拾貳萬貳仟貳佰玖拾伍元，
及被告百福禮儀用品有限公司部分自民國九十四年六月二十一日
起，被告己○○自民國九十四年七月三日起，均至清償日止，按
年息百分之五計算之利息。
被告應連帶給付原告乙○○新台幣壹拾貳萬元，及被告百福禮儀
用品有限公司部分自民國九十四年六月二十一日起，被告己○○
自民國九十四年七月三日起，均至清償日止，按年息百分之五計
算之利息。
被告應連帶給付原告丙○○新台幣壹拾貳萬元，及被告百福禮儀
用品有限公司部分自民國九十四年六月二十一日起，被告己○○
自民國九十四年七月三日起，均至清償日止，按年息百分之五計
算之利息。
被告應連帶給付原告甲○○新台幣壹拾貳萬元，及被告百福禮儀
用品有限公司部分自民國九十四年六月二十一日起，被告己○○
自民國九十四年七月三日起，均至清償日止，按年息百分之五計
算之利息。
原告其餘之訴駁回。
訴訟費用由被告連帶負擔三分之一，餘由原告負擔。
本判決第一項於原告丁○○○以新台幣柒萬元供擔保後，得假執
行。
本判決第二項於原告戊○○以新台幣壹拾萬元供擔保後，得假執
行。
本判決第三項於原告乙○○以新台幣肆萬元供擔保後，得假執行
。
本判決第四項於原告丙○○以新台幣肆萬元供擔保後，得假執行
。
本判決第五項於原告甲○○以新台幣肆萬元供擔保後，得假執行
。
原告其餘假執行之聲請駁回。
    事實及理由
一、原告主張原告分別為被害人李國宗之配偶及子女，被害人李
    國宗於民國94年1月26日下午13時38分，於台北市○○區○○路3段330號，遭被告己○○所駕駛百福禮儀用品有限公司
    （下稱百福公司）之車號CP-7875號自小貨車撞擊後，受有
    枕部頭皮撕裂傷、硬腦膜下血腫、頂葉腦挫傷、顱底枕路股
    骨折、右大腿挫傷，經送萬芳醫院後於94年1月27日21時10
    分因傷重不治死亡。被告己○○係被告百福公司之受僱人，
    於執行職務之際駕車撞及被害人李國宗傷重致死，被告百福
    公司應與侵權行為人己○○連帶負賠償責任。原告戊○○支
    出被害人李國宗新台幣（下同）26,995元之醫療費及175,
    300元殯葬費，爰依民法第192條第1項向被告請求連帶賠償
    。又原告丁○○○係被害人李國宗之配偶，平日相互扶持、
    鶼鰈情深，然因被告意外死亡而精神上備受煎熬，依民法
    194條規定請求1,200,000元之慰撫金。原告戊○○、乙○○
    、丙○○、甲○○係被害人之子女，因被害人意外身亡而悲
    痛不已，且被告至今不予聞問，亦無賠償誠意，更增添精神
    上痛苦，依民法194條規定各請求慰撫金400,000元等語。故
    聲明：被告應連帶給付原告丁○○○1,200,000元、原告戊○○602,295元、原告乙○○400,000元、甲○○400,000元
    及丙○○400,000元，及自起訴狀繕本送達之翌日起至清償
    日止按年息5%計算之利息，並願供擔保請准宣告假執行。
二、被告辯稱：
（一）本件事實之發生經過，實乃諸多巧合所致，被告己○○就
      此應無過失。本件事發地點在第二殯儀館圓環旁，殯儀館
      之入口處設有柵欄，所有入館車輛均須先停車取票始得進
      入，該柵欄設置處，距離事發地點僅約莫10公尺，被告己○○其時正由該處停車取票後起步前行入館內，此際車速
      必不可能太快，被告雖係正面撞及被害人李國宗，惟被害
      人李國宗胸口並無任何嚴重內外傷，致命傷均係頭部，顯
      見其係因重心失衡倒地，而頭部受到撞擊所致，亦可見被
      告己○○並無超速亦無過失。
（二）被害人李國宗未行走館內之人行穿越道，係違反道路交通
      管理處罰條例第78條第3款及道路交通安全規則第134條第
      1款規定，對本件事故之發生為與有過失。
（三）原告請求之金額不當。被害人李國宗乃23年生，至事發之
      時，已然71歲高齡，依內政部公布93年國人零歲平均餘命
      估測結果顯示，男性為73.59歲，相較於李國宗之年齡，
      至多亦僅2年，以此期待值，主張配偶1,200,000元、子女
      400,000元之慰撫金，實屬過高，似以150,000元、100,00
      0元為當。且原告已因本件事故，自訴外人富邦產物保險
      公司（下稱富邦公司）受領有1,400,000元之理賠金，此
      部分之金額應予扣除，原告之主張為無理由。故聲明：原
      告之訴駁回。
三、兩造不爭執之事實：
（一）被害人李國宗於94年1月26日下午13時38分，於台北市○○區○○路3段330號，遭被告百福公司之受僱人即被告己○○所駕駛車號CP-7875號自小貨車撞擊後，受有枕部頭
      皮撕裂傷、硬腦膜下血腫、頂葉腦挫傷、顱底枕路股骨折
      、右大腿挫傷，經送萬芳醫院後於94年1月27日21時10分
      因傷重不治死亡。
（二）原告丁○○○係被害人李國宗之配偶，原告戊○○、乙○○、丙○○、甲○○係被害人李國宗之子女。
（三）原告戊○○支出被害人李國宗26,995元之醫療費及175,30
      0元殯葬費。
四、按汽車、機車或其他非依軌道行駛之動力車輛，在使用中加
    損害於他人者，駕駛人應賠償因此所生之損害。但於防止損
    害之發生，已盡相當之注意者，不在此限，民法第191條之2
    有明文之規定。經查，被告己○○於警訊時自承：「我車進
    入台北市立第二殯儀館內，行經該館大門入出口前圓環，因
    當時進入殯儀館內後，我要尋找車位停車，故繞行圓環，就
    在行經館內懷新廳前，有乙位行人我不知由何方向走出，因
    當時我視線被圓環的植樹遮住，故不知行人的來向，待我發
    現該行人時，行人剛好面對車前擋風玻璃，我剎車不及，車
    前保險桿處車身與行人正面碰撞，行人倒地。」，此有交通
    事故談話紀錄表在卷可稽，揆諸前揭規定，被告己○○於使
    用車輛中撞及被害人李國宗，即推定有過失，被告未舉證證
    明其於本件交通事故中已盡相當之注意義務，其辯稱並無過
    失云云，即不可採。被告又辯稱被害人李國宗未行走館內之
    人行穿越道，本件事故之發生為與有過失云云。惟查，道路
    交通管理處罰條例第3條第1款明定：「本條例所用名詞釋義
    如左：一、道路：指公路、街道、巷衖、廣場、騎樓、走廊
    或其他供公眾通行之地方。」，本件侵權行為發生地係於殯
    儀館內之道路，並非道路交通管理處罰條例所指之「道路」
    ，被告雖提出交通部84年11月28日交路 (84)字第048060號
    函、91年12月9日交路字笫0910069466號函釋內容抗辯稱本
    件係屬道路交通管理處罰條例所指之「道路」云云，惟依該
    函釋內容，係「若欲納入『道路』範圍，除其應供公眾通行
    外，宜先洽當地警察及道路主管機關確定其交通管制設施及
    交通執法等事實，經同意依現行交通法規予以納入管理者，
    得有道路交通管理處罰條例之適用」，而參諸台北市政府警
    察局交通警察大隊道路交通事故初步分析研判表記載「該肇
    事地點非屬道路範圍」，顯見本件肇事地點並未經警察機關
    同意依現行交通法規予以納入「道路」之範圍管理，是被告
    抗辯稱被害人李國宗未行走館內之人行穿越道，本件事故之
    發生為與有過失云云，亦不可採。
五、又按因故意或過失，不法侵害他人之權利者，負損害賠償責
    任；受僱人因執行職務，不法侵害他人之權利者，由僱用人
    與行為人連帶負損害賠償責任；不法侵害他人致死者，對於
    支出醫療及增加生活上需要之費用或殯葬費之人，亦應負損
    害賠償責任；不法侵害他人致死者，被害人之父、母、子、
    女及配偶，雖非財產上之損害，亦得請求賠償相當之金額，
    民法第184條第1項前段、第188條第1項、第192條、第194條
    定有明文。本件被告己○○於執行被告百福公司職務時，因
    過失撞及被害人李國宗致死，揆諸前揭規定，被告應負連帶
    賠償責任。查被告就原告戊○○支出被害人李國宗醫藥費26
    ,995 元及殯葬費175,300元等情並不爭執，則原告戊○○請
    求上開醫藥費及殯葬費，即屬有據。又本院審酌原告丁○○○係被害人李國宗之配偶，平日相互扶持，原告戊○○、乙○○、丙○○、甲○○係被害人之子女，因被告意外死亡而
    受之精神上痛苦，及兩造之身分、地位、經濟狀況等一切情
    況，認原告丁○○○請求之非財產損害以500,000元為適當
    ，原告戊○○、乙○○、丙○○、甲○○之非財產損害以
    400,000元為適當。末按保險人依強制汽車責任保險法規定
    所為之保險給付，視為被保險人損害賠償金額之一部分，被
    保險人受賠償請求時，得扣除之，強制汽車責任保險法第32
    條定有明文。查本件原告已領取1,400,000元之強制責任保
    險金，每人平均分得280,000元等情，為原告所不爭執，是
    原告前揭得請求金額，應扣除280,000元強制責任保險金之
    給付，故本件原告丁○○○得請求被告連帶賠償之金額為
    220,000元（即500,000-280,000=220,000）；原告戊○○得
    請求之金額為322,295元（即26,995+175,300+400,000-280,
    000= 322,295）；原告乙○○、丙○○、甲○○得請求之金
    額為120,000元（即400,000-280,000=120,000）。從而，原
    告依據侵權行為之法律關係，請求被告連帶給付原告丁○○○220,000元、原告戊○○322,295元、原告乙○○120,000
    元、甲○○120,000元及丙○○120,000元，並自起訴狀繕本
    送達之翌日起（即被告百福公司部分自94年6月21日，被告
    己○○自94年7月3日）至清償日止按年息5%計算之利息，即
    無不合，應予准許。逾此部分之請求，則無理由，應予駁回
    。
六、原告陳明願供擔保，聲請宣告假執行，就其勝訴部分，核無
    不合，爰酌定相當擔保金額准許之。至其敗訴部分，假執行
    之聲請已失所附麗，應併予駁回。
七、因本案事證已臻明確，兩造其餘主張陳述及所提之證據，均
    毋庸再予審酌，附此敘明。
八、結論：原告之訴為一部有理由，一部無理由，依民事訴訟法
    第79條、第85條第2項、第390條第2項判決如主文。
中    華    民    國    95    年    1     月    9     日
                  民事第六庭    法  官  郭美杏
以上正本係照原本作成
如對本判決上訴，須於判決送達後20日內向本院提出上訴狀
中    華    民    國    95    年    1     月    10    日
                                書記官  潘惠梅


司法院資訊處製作；財團法人民間司法改革基金會備份。
